【裁判字號】    90,交上更(一),103
【裁判日期】    901210
【裁判案由】    過失致死
【裁判全文】
臺灣高等法院花蓮分院刑事判決                九十年度交上更(一)字第一三號
    上訴人即被告  甲○○
右上訴人即被告因過失致死案件，不服臺灣台東地方法院八十六年度交訴字第十一號
，中華民國八十七年三月十日第一審判決（起訴案號：臺灣台東地方法院檢察署八十
五年度偵字第一九九二號）提起上訴，本院判決後，最高法院發回更審，本院判決如
左：
    主  文
上訴駁回。
原判決所處之刑，如易科罰金，以參佰元即新台幣玖佰元折算壹日。
    事實及理由
一、本案經本院審理結果，認第一審以上訴人即被告犯刑法第二百七十六條第二項之
    業務過失致死罪，判處拘役三十日，認事用法及量刑均無不當，應予維持，並引
    用第一審判決書記載之事實、證據及理由。
二、被告上訴意旨以被告於肇事地點業經放置警示標誌，而且在肇事地地點前七、八
    百公尺處即已擺置適當之警告標誌，被告已盡注意義務，本件肇事原因完全係被
    害人駕車超速失控，而撞及地面上人孔，以致死亡等語。
三、查本件事故之肇事過程，係因被害人所駕駛之車輛撞及被告施工路面之人孔所致
    有現場照片、道路交通事故調查報告表、相驗屍體證明書、履勘筆錄、臺灣省花
    東區車輛行車事故鑑定委員會、臺灣省車輛行車事故覆議鑑定委員會肇事責任之
    鑑定報告為證，則本件被告是否負有業務過失致人於死之罪，自應視被告是否有
    注意義務以及被告是否有違反注意義務而定。經查肇事地點為被告承攬施工之路
    段，且該路段雖有其他道路可資繞道通行，但被告所施工之路段係全面施工，有
    該現場照片附卷可參，被告施工之路段既係全面施工，卻並未禁止車輛進入，則
    被告即有注意使駛入該路段之車輛得以安全通行之義務，被告理應在施工之路段
    除置放交通錐外，對於路面未平整之路段尤應加設夜間警告標示，對於極端凹凸
    不平易導致事故之路面，尤應加設防止車輛誤駛之裝置，而依現場情形，肇致本
    案事端之人孔高出路面有二十餘公分，車輛於夜間在該施工路段行駛，極易因為
    視線不清誤判路況或有其他突發事故誤駛入該區，而以人孔高出路面二十公分之
    情形，縱然以正常速度行進，亦可能肇致事端，是以被告自可將人孔周圍一定之
    安全界線範圍內，以有閃光之警示線圍繞，以防止車輛駛入，乃被告竟然僅置有
    反光標誌以及交通錐，自屬未盡其注意義務，從而被告對於本件事故之發生自有
    過失，而被告之過失並不因被害人之超速行駛而得以免除，從而，被告上訴辯稱
    無過失，自屬無可採，其上訴為無理由，應予駁回。
四、又被告犯罪後，刑法第四十一條已修正，自應依修正後之刑法第四十一條就原審
    所宣告之刑諭知易科罰金之折算標準。
五、據上論結，應依刑事訴訟法第三百七十三條、第三百六十八條、修正後刑法第四
    十一條、罰金罰鍰提高標準條例第二條判決如主文。
本案經檢察官李土城到庭執行職務
中      華      民      國      九十      年      十二      月    十    日
                                  審判長法官    謝  志  揚
                                        法官    莊  謙  崇
                                        法官    賴  淳  良
右正本證明與原本無異。
如不服本判決，應於判決送達後十日內向本院提出上訴狀。其未敘述理由者，並應於
提出上訴狀後十日內向本院補提理由狀(均須附繕本)。
                                      書記官    邱  廣  譽
中      華      民      國      九十      年      十二      月    十    日


司法院資訊處製作；財團法人民間司法改革基金會備份。
